【裁判字號】    89,易,606
【裁判日期】    890224
【裁判案由】    違反能源管理法
【裁判全文】
臺灣高雄地方法院刑事判決                          八十九年度易字第六六號
    公  訴  人  臺灣高雄地方法院檢察署檢察官
    被      告  甲○○
右列被告因違反能源管理法案件，經檢察官提起公訴（八十八年度偵字第一五０三０
號），本院判決如左：
    主    文
甲○○未經許可而經營中央主管機關指定之能源產品之銷售業務，處有期徒刑月，
，併科罰金新台幣伍萬元，有期徒刑如易科罰金，以佰元折算壹日，罰金如易勞役
，以新台幣玖佰元即銀元佰元折算壹日。
柴油壹仟壹佰公升、加油機壹台，均沒收。
    事    實
一、甲○○前曾於民國（下同）八十七年四月三十日，因運送未經許可能源產品柴油
    ，為警查獲，經移送臺灣高雄地方法院檢察署檢察官偵辦，於八十七年七月二十
    一日因銷售犯嫌不足，而獲不起訴處分後。已然明知柴油係經中央主管機關指定
    為能源之產品，非經許可，不得經營銷售業務，竟自不詳時間起，在高雄市○○
    區○○路與龍水路口之「頂洲停車場」內私設加油站，且向不詳年籍之成年男子
    ，以不詳之價格購入柴油，而未經中央主管機關行政院經濟部之許可，在上開私
    設加油站，經營中央主管機關指定為能源產品之柴油銷售業務，以每公升八．五
    元之價格出售予不定人，以牟取不法利益。嗣於八十八年五月二十六日下午三時
    五分許，適有朱偉榮駕駛順峰汽車有限公司所有車牌號碼ＷＧ－八七八號大貨車
    至上址加油至一百三十九公升時，為警查獲，並扣得柴油一千一百公升、加油機
    一台，始查知上情。
二、案經高雄市政府警察局移送台灣高雄地方法院檢察署檢察官偵查起訴。
    理    由
一、訊據被告甲○○對於八十八年五月二十六日下午三時五分許，朱偉榮駕駛順峰汽
    車有限公司所有車牌號碼ＷＧ－八七八號大貨車，在高雄市○○區○○路與龍水
    路口之「頂洲停車場」內加油至一百三十九公升時，為警查獲，並扣得柴油一千
    一百公升、加油機一台之情，固不否認，惟矢口否認有何違反能源管理法之犯行
    ，辯稱：沒有販賣，是自己停車場在使用，油是不認識的人載來賣的，買多少錢
    忘了，何時買也忘了，只跟他買過一次，是向停車場的收錢來買的，是自己的車
    加油使用的云云。經查，
  (一)本件被告確有販賣柴油之情，業據其於警訊時供述：「我在場警方查獲我加油給
    卡車司機。」、「我的油品柴油，均向石油公司所購得，做我公司的貨車隨時加
    油用，而今警方查獲加油給司機朱偉榮，他也是公司的一部靠行卡車，所以加油
    給他，柴油購買是由公司結帳，賣給朱偉榮以購買價算。」等語，且核與證人即
    司機朱偉榮於警訊時證述：「我於八十八年五月二十六日十五時五分駕駛ＷＧ－
    八七八號大貨車，至高雄市○○區○○路與龍水路口頂洲停車場，由我自己加柴
    油。」、「共加一百三十九公升，每公升八元五角。我與頂洲停車場沒有關聯。
    」、「（你在國加油站加你所使用的油每公升多少錢？你加油都付現金嗎？）約
    十三元二角。不是付現金，是填寫估價單，每月結算乙次。」、「（你在該加油
    站加過幾次油？你如何知道此地有加油站？）約四次左右。是同行司機告訴我的
    。」等語大致相符。是以，(1)被告對於扣案柴油之來源，初則供述係向油公司所
    購買，嗣則供述係由向不詳姓名之人所購買，已然不實，況且若係被告向石油公
    司所購買，則柴油每公司須約十三．二元，然證人朱偉榮加油時，係購買公升八
    ．五元，如是被告怎有可能買貴而賤賣，顯見被告所販售之柴油，係其向不詳姓
    名之人所購買；(2)再以，證人朱偉榮係屬順峰汽車有限公司所僱用之司機，且與
    頂洲停車場並無任何關聯，且其所以至頂洲停車場內加油，乃係由同行司機所告
    知之情，此業據證人證述明確，如是被告所辯是自己的車加油使用之語，更屬不
    實；(3)況且，被告所辯稱是向停車場的收錢來買的，是自己的車加油使用的云云
    ，然被告於偵查時係供述：「（朱偉榮與你們關係？）沒，他只有來我們那裏停
    車，每月一輛二千元。」等語，已然與其在警訊時所供述之「而今警方查獲加油
    給司機朱偉榮，他也是公司的一部靠行卡車」之語不符而不實。如是，被告縱有
    向朱偉榮收取費用，亦屬停車場之費用及收入而已，焉有可能再將類似租金之收
    入，購買柴油供承租人使用；況且，若係先向司機收錢，再行購買柴油使用，則
    每一位司機究竟使用多少柴油，又該如何收取費用，均屬有疑，且違反於常情。
  (二)此外，並有柴油一千一百公升及加油機一台扣案足資佐證。而上開扣案之油品，
    經抽樣送請中國石油股份有限公司鑑定，該油樣經化驗結果，確符合能源管理法
    所稱「石油及其產品」與經濟部經能字第八五四六一一二四號公告能源產品認
    定基準之（柴油）規範相符，此有經濟部取締違法經營油品會報執行小組高雄執
    行分組八十八年七月十二日高處（八八）業執字第八八０七０三０五號函在卷可
    查。
  (三)綜上，被告前開所辯，無非避重就輕卸責之詞，無足為採。事證明確，被告右揭
    犯行，洵堪認定。
二、核被告所為，係犯能源管理法第二十條之一前段之未經許可而經營中央主管機關
    指定之能源產品之銷售業務罪，又「銷售」本質上係屬集合犯，被告以單一犯意
    為多次買進、賣出行為，應論以集合犯之單純一罪。爰審酌被告擅自私設加油站
    銷售柴油，侵害能源之健全管制，並其私設之加油站，足以危害公共安全，且其
    犯後狡飾犯行，毫無悔意，惟念其態度良好，及扣案油品之多寡等一切情狀，量
    處如主文所示之刑，併諭知如易科罰金、易服勞役之折算標準。扣案柴油一千一
    百公升，係被告未經許可銷售之產品，爰依能源管理法第二十條之一後段之規定
    ，予以宣告沒收（公訴人認應依刑法第三十八條第一項、第三項之規定諭知沒收
    ，尚有未洽）；至於扣案加油機具一台，被告雖於偵查時辯稱係「大家一起買，
    不知各出多少錢」云云，然以被告自警、偵訊及本院審理時前後供述之不一致且
    有違於常情，有如前述，則被告所稱加油機一台係大家出錢買的，係屬其避重就
    輕之詞，委無足採，是該加油機一台，應係被告所有，且為供犯前開罪所用之物
    ，至堪認定，爰依刑法第三十八條第一項第二款規定，予以宣告沒收。
據上論斷，依刑事訴訟法第二百九十九條第一項前段，能源管理法第二十條之一，刑
法第十一條、第四十一條、第四十二條第二項、第三十八條第一項第二款，罰金罰鍰
提高標準條例第二條，現行法規所定貨幣單位折算新台幣條例第二條，判決如主文。
中      華      民      國    八十九    年      二      月    二十四    日
                                  台灣高雄地方法院刑事庭
                                      法  官  顏  世  傑
右為正本證明與原本無異。
如不服本判決，應於送達後十日內，向本院提出上訴狀。
                                      書記官  呂  怜  勳
中      華      民      國    八十九    年      二      月    二十四    日
附錄本案論罪科刑法條：
能源管理法第二十條之一：
  未經許可而經營中央主管機關指定之能源產品之輸入、輸出、生產、銷售業務者，
  處一年以下有期徒刑、拘役或科或併科新台幣拾萬元以下罰金，並得沒收其輸入
、輸出、生產、銷售之產品。


司法院資訊處製作；財團法人民間司法改革基金會備份。
